臺灣高等法院刑事判決　　　　　　　　　　　　　　九十年度上易字第四二二二號
　　上　訴　人　臺灣桃園地方法院檢察署檢察官
　　被　　　告　甲○○
右上訴人因公共危險案件，不服臺灣桃園地方法院九十年度易字第一八九四號，中華
民國九十年九月二十六日第一審判決（起訴案號：臺灣桃園地方法院檢察署九十年度
偵字第八０九九號），提起上訴，本院判決如左：
    主  文
上訴駁回。
    理  由
一、本案經本院審理結果，認第一審判決，斟酌全辯論意旨，認不能證明被告甲○○
    有公共危險之犯行，對被告為無罪之諭知，經核並無不當，並引用第一審判決書
    記載之理由及證據（如附件）。
二、檢察官上訴意旨略以：本件大樓二至十五層住戶於陽台均設置緩降機，遇緊急災
    害時，住戶得視情況利用該緩降機逃生，以該緩降機中心半徑零點五公尺至地面
    間半圓柱形之下降空間，為刑法第一百八十九條之二第一項後段所謂之「逃生通
    道」，被告枉顧大樓其他住戶之生命安全，於緩降機下降所在，擅自雇工搭蓋遮
    陽棚，致緩降機功能無法發揮，影響住戶利用緩降機逃生之順暢及速度，已該當
    刑法第一百八十九條之二第一項後段之公共危險罪責云云。
三、訊據被告坦承於民國九十年一月間僱工於桃園縣桃園市○○○街四十六號一樓搭
    蓋遮陽棚之事實，惟堅決否認有何公共危險之犯行，辯稱：其搭蓋遮陽棚之行為
    ，並不會影響大樓住戶逃生等語。經查：
    (一)刑法第一百八十九條之二第一項後段所規定之公共危險罪，係以阻塞集合住宅
      或共同使用大廈之逃生通道，致生危險於他人生命、身體或健康者為構成要件
      ，屬具體危險犯。行為人阻塞逃生通道之行為，雖不以已使他人之生命、身體
      或健康確已發生具體實質之危害，始得謂已生具體之危險，然仍應依社會一般
      之觀念予以客觀認定，易言之，應就具體個案，視行為人所為之行為是否阻礙
      壅塞集合住宅或共同使用大廈之逃生通道，而有影響他人生命、身體或健康之
      虞，以決定其危險之有無。
    (二)按依各類場所消防安全設備設置標準第一百六十四條之規定，緩降機必要下降
      空間，以器具中心半徑零點五公尺範圍內，但突出物在十公分以內，且無避難
      障礙者，或超過十公分時，能採取不損壞繩索措施者，該突出物得在下降空間
      範圍內。本件被告所搭蓋之遮陽棚，經桃園縣消防局派員會同社區管理委員會
      現場勘查，發現該遮陽棚雖位於緩降機必要下降空間之中心半徑零點五公尺範
      圍內，惟並不損繩索，有該局九十一年一月四日桃消預字第一０七八九號函附
      卷可憑，亦即依前開各類場所消防安全設備設置標準第一百六十四條之規定，
      被告搭蓋之系爭遮陽棚雖位於緩降機必要下降空間之中心半徑零點五公尺範圍
      內，因其不損及繩索，所以得存立於緩降機下降空間之範圍內。足見被告搭建
      系爭遮陽棚之行為，與各類場所消防安全設備設置標準之規定無違，尚難認已
      該當刑法第一百八十九條之二第一項後段所規定之「阻塞逃生通道」犯罪構成
      要件甚明。
    (三)另緩降機之操作係以固定架、繩索、安全帶等，使人緩慢下降至地面，係建築
      物發生火災，火煙蔓延至各層樓梯而無法逃生時，另一逃生之輔助設備，是建
      築物發生緊急事故時，仍應以通道及樓梯為優先逃生路徑。本件被告搭蓋遮陽
      棚，對於集合住宅或共同使用大廈之逃生通道或樓梯等優先逃生路徑，並無何
      阻塞之行為，依社會一般之客觀觀念，倘發生緊急事故，系爭大樓之各式通道
      及樓梯均暢通可供優先逃生，自難認被告搭蓋遮陽棚之行為，有影響他人生命
      、身體或健康之虞，而認具具體之危險，是被告之行為與刑法第一百八十九條
      之二第一項後段公共危險罪所規定之「致生危險於他人生命、身體或健康者」
      構成要件有間。至於被告搭蓋遮陽棚之行為是否違反住戶公約或有無違反公寓
      大廈管理條例，係屬民事糾紛，尚不得執此作為被告涉犯刑法第一百八十九條
      之二第一項後段公共危險罪之證據。又告訴代理人具狀聲請再函請桃園縣消防
      局說明所謂遮陽棚不損繩索是否即不影響緊急災害使用緩降機逃生，本院認該
      局前開來函已為充足之說明，無再為函查之必要。
    (四)我國刑事訴訟制度業已修正為以當事人進行主義為主，職權進行主義為輔，檢
      察官立於原告之地位，其對於被告之犯罪事實，本負有積極舉證之義務，且刑
      事被告原無自證無罪之義務，其在訴訟上所為之辯解，只須達於對起訴事證提
      出合理質疑之程度為已足，檢察官如對被告所為辯解仍有爭執，即應依照刑事
      訴訟法第一百六十一條規定，自負指出證明方法及說服之責。本案查無積極證
      據足使本院產生被告有罪之心證，自屬不能證明被告犯罪。
四、綜上，原審判決尚無不當或違法之處，檢察官執右揭理由提起上訴，為無理由，
    應予駁回。
據上論斷，應依刑事訴訟法第三百六十八條、第三百七十三條，判決如主文。
本案經檢察官謝英民到庭執行職務。
中      華      民      國      九十一      年      四      月    四    日
                              臺灣高等法院刑事第五庭
                                  審判長法  官  曾  德  水
                                        法  官  趙  功  恆
                                        法  官  蘇  素  娥
右正本證明與原本無異。
不得上訴。
                                        書記官  葉  國  乾
中      華      民      國      九十一      年      四      月    四    日
